---
title: "MOOC Problem set 2"
author: "Б. Романов, М. Вотякова, Д. Пак"
date: '8 октября 2017 г '
output: html_document
---


# Подготовка среды

```{r Загрузка библиотек}
library (tidyverse)

```

```{r Загрузка данных}
data(diamonds)
head(diamonds)
```

# Задания

## Задание 1-2 price vs x

### График

```{r price vs x}
ggplot(diamonds) +
  geom_point(mapping = aes(x = x, y = price))

ggplot(diamonds) +
  geom_point(mapping = aes(x = x, y = price), alpha = 0.05)
```

### Выводы

С увеличением  длины растет и цена, однако увеличивается и разброс длины при той же цене.

## Задание 3 Correlations

```{r Correlations}
with(diamonds, cor.test( price, x, method = "pearson"))
with(diamonds, cor.test( price, y, method = "pearson"))
with(diamonds, cor.test( price, z, method = "pearson"))

```


## Задание 4 - price vs depth

```{r price vs depth}

ggplot(diamonds) +
  geom_point(mapping = aes (x = depth, y = price))


```


## Задание 5-6 - Adjustments

```{r Adjustments}
ggplot(diamonds) +
  geom_point(mapping = aes (x = depth, y = price), alpha = 0.01) + 
    scale_x_continuous(breaks = seq(0,100, by = 2))
```

Большинство расположено между 60 и 64.

## Задание 7 price vs depth correlation

```{r price depth cor}
with(diamonds, cor.test(price, depth, method = "pearson"))
```

Исходя из коэффициента - связь слабая, поэтому глубина не может быть использована для предсказания цены.  

## Задание 8 - price vs carat

```{r}

```













