---
title: "MOOC Problem set 2"
author: "Б. Романов, М. Вотякова, Д. Пак"
date: '8 октября 2017 г '
output: html_document
---


# Подготовка среды

```{r Загрузка библиотек}
library (tidyverse)
library(gridExtra)
```

```{r Загрузка данных}
data(diamonds)
head(diamonds)
```

# Задания

## Задание 1-2 price vs x

### График

```{r price vs x}
ggplot(diamonds) +
  geom_point(mapping = aes(x = x, y = price))

ggplot(diamonds) +
  geom_point(mapping = aes(x = x, y = price), alpha = 0.05)
```

### Выводы

С увеличением  длины растет и цена, однако увеличивается и разброс длины при той же цене.

## Задание 3 Correlations

```{r Correlations}
with(diamonds, cor.test( price, x, method = "pearson"))
with(diamonds, cor.test( price, y, method = "pearson"))
with(diamonds, cor.test( price, z, method = "pearson"))

```


## Задание 4 - price vs depth

```{r price vs depth}

ggplot(diamonds) +
  geom_point(mapping = aes (x = depth, y = price))


```


## Задание 5-6 - Adjustments

```{r Adjustments}
ggplot(diamonds) +
  geom_point(mapping = aes (x = depth, y = price), alpha = 0.01) + 
    scale_x_continuous(breaks = seq(0,100, by = 2))
```

Большинство расположено между 60 и 64.

## Задание 7 price vs depth correlation

```{r price depth cor}
with(diamonds, cor.test(price, depth, method = "pearson"))
```

Исходя из коэффициента - связь слабая, поэтому глубина не может быть использована для предсказания цены.  

## Задание 8 - price vs carat

```{r price vs carat}
ggplot(data = diamonds,aes(x = carat, y = price)) + 
  xlim(0,quantile (diamonds$carat,0.99)) +
  ylim(0,quantile (diamonds$price,0.99)) +
  geom_point()
```

## Задание 9 - price vs volume

```{r price vs volume}
diamonds$volume <- diamonds$x*diamonds$y*diamonds$z

head(diamonds,3)
ggplot(data = diamonds, aes(x = price, y = volume)) +
  geom_point()
```


## Задание 10 - Findings - price vs. volume

Подавляющее большинство бриллиантов имеют объем не более 500. В редких случаях - объем не превышает 1000. Имеется один выброс и два нетипичных значения.

## Задание 11 price vs volume correlation

```{r price vs volume}
with(subset(diamonds, (volume > 0) & (volume <= 800)),cor.test(volume,price))
```

## Задание 12 Adjustments - price vs. volume

```{r price vs volume}
p1 <- ggplot(data = subset(diamonds, (volume > 0) & (volume <= 800)),
       aes(x = volume, y = price)) +
  geom_point() 

# Default smoother
p2 <- p1 + geom_smooth()

# looking at a linear fit,
p3 <- p1 + stat_smooth(method = "lm", formula = y ~ x, size = 1) + coord_cartesian(ylim = c(0,20000))

# Looking at polynimoal functions of order 2
p4 <- p1 + stat_smooth(method = "lm", formula = y ~ poly(x, 2), size = 1) + coord_cartesian(ylim = c(0,20000))

# Looking at polynimoal functions of order 3
p5 <- p1 + stat_smooth(method = "lm", formula = y ~ poly(x, 3), size = 1) + coord_cartesian(ylim = c(0,20000))

grid.arrange(p2,p3,p4,p5,ncol =2)
```

## Задание 13 Mean Price by Clarity

```{r price vs volume}
diamondsByClarity <- diamonds %>%
  group_by(clarity) %>%
  summarise(mean_price = mean(price), 
            median_price = median(price), 
            min_price = min(price), 
            max_price = max(price), 
            n= n())
diamondsByClarity
```

## Задание 14 Bar Charts of Mean Price

```{r price vs volume}
diamonds_by_clarity <- group_by(diamonds, clarity)
diamonds_mp_by_clarity <- summarise(diamonds_by_clarity, mean_price = mean(price))

diamonds_by_color <- group_by(diamonds, color)
diamonds_mp_by_color <- summarise(diamonds_by_color, mean_price = mean(price))

diamonds_by_cut <- group_by(diamonds, cut)
diamonds_mp_by_cut <- summarise(diamonds_by_cut, mean_price = mean(price))

c1 <- ggplot(diamonds_mp_by_clarity, aes(x=clarity, y=mean_price, fill=clarity)) +
  geom_bar(stat = "identity", color = "black") +
  guides(fill = guide_legend(ncol=2, title.hjust=0.3))

c2 <- ggplot(diamonds_mp_by_color, aes(x=color, y=mean_price, fill=color)) +
  geom_bar(stat = "identity", color = "black") +
  guides(fill = guide_legend(ncol=2, title.hjust=0.4))


c3 <- ggplot(diamonds_mp_by_cut, aes(x = cut, y = mean_price, fill= cut)) +
  geom_bar(stat = "identity", color = "black") 
grid.arrange(c1, c2, c3)

```

## Задание 15 Trends in Mean Price

На данных графиках мы видим, как варьируется цена в зависимости от прозрачности, цвета и формы.
Как можно заметить на первой диаграмме, средняя цена убывает в завимости от прозрачности (менее прозрачен алмаз, тем ниже его цена). 
На второй диаграмме показано, как увеличивается средняя цена в зависимости от цвета (по возрастающей от цвета D к J).
Третья диаграмма, указывающая на зависимость средней цены от качества огранки, не имеет четко выраженных тенденций.