---
title: "Исследование и очистка данных клиентской базы ОТП-банка"
author: "Б.Романов, Д.Пак, М.Вотякова"
output: 
  html_document: 
    toc: yes
---

# Введение

Этот набор был подготовлен для конкурса по решению прикладной задачи предсказания отклика клиентов на маркетинговую кампанию в рамках всероссийской конференции «Математические методы распознавания образов» ММРО-15 (2011). Описание и результаты конкурса  размещены на ресурсе www.machinelearning.ru в разделе "Конкурсы".

Данные предоставлены ОТП Банком (www.otpbank.ru), который входит в число 50 крупнейших банков России, занимает 2-е место на рынке потребительского кредитования, 3-е место на рынке беззалогового кредитования, и 4-е место на рынке кредитных карт.

# Постановка задачи

В этом задании вам предстоит выполнить предварительный анализ данных о клиентах банка с целью оценки их качества и выбора стратегии очистки данных. Очищенный набор данных понадобится вам в дальнейшем при выполнении другого задания.

## Требуется
  
  1. Исследуйте данные на предмет наличия пропущенных значений. Для столбцов, содержащих пропущенные значения, предложите стратегию обработки пропусков - фильтрация, замена на типичные значения, замена на специальное значение (`неизвестно`). Примените выбранную стратегию обработки пропущенных значений (очищенные данные поместите в новую таблицу).
  
  2. Изучите распределения всех **количественных** столбцов таблицы. **Категориальные** столбцы на данном этапе рассматривать не надо. Для работы используйте очищенные от пропусков данные, полученные на шаге 1. На основе анализа распределений выберите стратегию обработки аномальных значений (выбросов): фильтрация, замена на типичные значения, винзоризация. Примените выбранную стратегию, очищенные данные поместите в новую таблицу, сохранив имена столбцов.
  
  3. Сравните в абсолютном и процентном выражении, как изменилось количество строк набора данных после очистки.
  
## Как сдавать

Решения в формате HTML присылайте на `postlogist@gmail.com`. Ваш отчет должен быть аккуратно оформлен, иметь структуру. Свои решения по выбору стратегии очистки необходимо обосновать (пояснить). 

Перед отправкой отчета на проверку, не забудьте указать свое имя в теге `author:` документа, а также убрать или отключить громоздкий вывод кодовых блоков (например, распечатку больших таблиц).

Работу можно выполнять в небольших командах, не более 3 человек. Нельзя делиться готовыми ответами с другими командами.

# Описание данных

Исходная выборка («выборка А») содержит записи о 15 223 клиентов, классифицированных на два класса:
1 — отклик был (1812 клиентов),
0 — отклика не было (13411 клиентов).

Данные находятся в файле: `otp_bank.xlsx`, описание переменных доступно на листе `fields`. Для удобства загрузите оба листа в R, тогда вы сможете видеть описания переменных в любой момент.



# Очистка

Загрузка библиотек
```{r Подключение пакетов, message=FALSE, warning=FALSE}
library(tidyverse)
library(readxl) # считывание данных в формате Excel
library(stringr) # операции со строками
```

Загрузка данных

```{r Загрузка данных, include=FALSE}
otp <- read_excel(path = "otp_bank.xlsx", sheet = "data")
fields <- read_excel(path = "otp_bank.xlsx", sheet= "fields")

```


О данных

```{r Структура данных}
summary(otp$target)
summary(otp$age)
summary (otp$gender)
```


