---
title: "Исследование и очистка данных клиентской базы ОТП-банка"
author: "Б.Романов, Д.Пак, М.Вотякова"
output: 
  html_document: 
    toc: yes
---


# Очистка

Загрузка библиотек
```{r Подключение пакетов, message=FALSE, warning=FALSE}
library(tidyverse)
library(readxl) 
library(stringr) 
```

Загрузка данных

```{r Загрузка данных, include=FALSE}
otp <- read_excel(path = "otp_bank.xlsx", sheet = "data")
fields <- read_excel(path = "otp_bank.xlsx", sheet= "fields")

```


О данных

```{r Имена столбцов}
names (otp)
# summary(otp_num)
# names(otp_num)
```


 Создание нового набора данных
```{r Отбор категориальных переменных}
otp_num <- select(otp, -reg_address_province, -fact_address_province,-region_nm, -agreement_rk, - postal_address_province, -job_dir, -gen_industry, -org_tp_state, -org_tp_fcapital, -education, - socstatus_work_fl, -socstatus_pens_fl, -marital_status, -gen_title, -family_income, -tp_province)

```



Фильтрация пропущенных значений

```{r Фильтр}
otp_na <-  filter(otp_num, is.na(work_time)| is.na(previous_card_num_utilized))
```
Строки содержат пропущенные значения либо в столбце стаж работы, либо стаж
Замена пропущенных значений в стаже работы на нулевое будет искажать данные, а вот отсутствие информации об утилизированных картах вполне может означать отсутствие таких карт. Поэтому заменяем стаж работы средним, а количество утилизированных карт на ноль.



Фильтруем категориальные переменные
```{r Категориальные переменные}
otp_cat <- select(otp, reg_address_province, fact_address_province,region_nm, agreement_rk,  postal_address_province, job_dir, gen_industry, org_tp_state, org_tp_fcapital, education,  socstatus_work_fl, socstatus_pens_fl, marital_status, gen_title, family_income, tp_province)


      
```

Поскольку данные переменные являются категориальными, допустимо заменить пропущенные значения аргументом "Неизвестно"

Наконец, производим замены.

```{r Очистка значений}
otp_clean <- mutate(otp, previous_card_num_utilized = if_else(is.na(otp$previous_card_num_utilized), 0, previous_card_num_utilized), work_time = if_else(is.na(otp$work_time), mean(!is.na(otp$work_time)), otp$work_time), reg_address_province = if_else(is.na(otp$reg_address_province), "Неизвестно", otp$reg_address_province), fact_address_province = if_else(is.na(otp$fact_address_province), "Неизвестно", otp$fact_address_province), region_nm = if_else(is.na(otp$region_nm), "Неизвестно", otp$region_nm), postal_address_province = if_else(is.na(otp$postal_address_province), "Неизвестно", otp$postal_address_province), job_dir = if_else(is.na(otp$job_dir), "Неизвестно", otp$job_dir), gen_industry = if_else(is.na(otp$gen_industry), "Неизвестно", otp$gen_industry), org_tp_state = if_else(is.na(otp$org_tp_state), "Неизвестно", otp$org_tp_state), education = if_else(is.na(otp$education), "Неизвестно", otp$education), socstatus_work_fl = if_else(is.na(otp$socstatus_work_fl), "Неизвестно", otp$socstatus_work_fl), socstatus_pens_fl = if_else(is.na(otp$socstatus_pens_fl), "Неизвестно", otp$socstatus_pens_fl), marital_status = if_else(is.na(otp$marital_status), "Неизвестно", otp$marital_status), gen_title = if_else(is.na(otp$gen_title), "Неизвестно", otp$gen_title), family_income = if_else(is.na(otp$family_income), "Неизвестно", otp$family_income), tp_province = if_else(is.na(otp$tp_province), "Неизвестно", otp$tp_province))

```

# Изучение всех количественных столбцов таблицы
Для работы будем использовать очищенные от пропусков данные, полученные на шаге 

На основе анализа распределений нами была выбрана следующая стратегия обработки аномальных значений: винзоризация. Поскольку этот метод в отличие, например, от фильтрации не будет приводить к большой потере данных.

Для того чтобы понять,какие количественные переменные нужно винзоризировать, построим ящичные диаграммы для каждой переменной.

## Возраст клиента (ящичная диаграмма)
```{r Распределение переменной возраст клиента}
# Сводка
summary(otp_clean$age)

# Ящичная диаграмма
qplot(x = "", y = age, data = otp_clean, 
      geom = 'boxplot',
      main = 'Распределение возрастов',
      ylab = 'гг',
      xlab = NULL)
```
Как мы видим, выбросов переменной "возраст клиента" нет, поэтому можно не винзоризировать значения для данной переменной.

Перейдем к следующей переменной.

## Личный доход клиента (ящичная диаграмма)
```{r Распределение переменной - личный доход клиента (в рублях)}
# Сводка
summary(otp_clean$personal_income)

# Ящичная диаграмма
qplot(x = "", y = personal_income, data = otp_clean, 
      geom = 'boxplot',
      main = 'Распределение личного дохода клиентов',
      ylab = 'руб',
      xlab = NULL)
```
Выбросов достаточно много, поэтому будем винзоризировать переменную 'личный доход клиента (в рублях)'.

## Сумма последнего кредита клиента (ящичная диагамма)
```{r Распределение переменной - сумма последнего кредита клиента (в рублях)}
# Сводка
summary(otp_clean$credit)

# Ящичная диаграмма
qplot(x = "", y = credit, data = otp_clean, 
      geom = 'boxplot',
      main = 'Распределение суммы последнего кредита клиента',
      ylab = 'руб',
      xlab = NULL)
```
Выбросов достаточно много, поэтому будем винзоризировать переменную 'сумма последнего кредита клиента (в рублях)'.

## Первоначальный взнос  (ящичная диаграмма)

```{r Распределение переменной - первоначальный взнос (в рублях)}
# Сводка
summary(otp_clean$fst_payment)

# Ящичная диаграмма
qplot(x = "", y = fst_payment, data = otp_clean, 
      geom = 'boxplot',
      main = 'Распределение первоначального взноса (в рублях)',
      ylab = 'руб',
      xlab = NULL)
```
Выбросов достаточно много, поэтому будем винзоризировать переменную 'первоначальный взнос (в рублях)'.



## Средняя сумма просрочки (ящичная диаграмма)

```{r Распределение переменной - средняя сумма просрочки (в рублях)}
# Сводка
summary(otp_clean$loan_avg_dlq_amt)

# Ящичная диаграмма
qplot(x = "", y = loan_avg_dlq_amt, data = otp_clean, 
      geom = 'boxplot',
      main = 'Распределение средней суммы просрочки (в рублях)',
      ylab = 'руб',
      xlab = NULL)
```
В данном случае ящичная диаграмма дает ложное представление о распределении: подавляющее большинство клиентов не имеют задолженности, поэтому задолженности, отличные от нуля воспринимаются как выброс.

# Винзоризация 

## Винзоризация переменной 'личный доход клиента (в рублях)'

```{r Расчет границ для личного дохода клиента }
# Нижняя граница - квантиль 3%
min_personal_income <- 
  quantile(otp_clean$personal_income, probs = 0.05, na.rm = TRUE)

# Верхняя граница - квантиль 97%
max_personal_income <-
  quantile(otp_clean$personal_income, probs = 0.95, na.rm = TRUE)

min_personal_income
max_personal_income

```

Создадим новую таблицу данных с очищенными значениями переменной `personal_income`:

```{r Винзоризация данных о возрасте}
otp_clean_personal_income <- 
  mutate(otp_clean,
         personal_income = 
           ifelse(personal_income > max_personal_income, max_personal_income,
                  ifelse(personal_income < min_personal_income, min_personal_income, personal_income)))  
```

Сравним исходную и очищенную переменные:

```{r Распределение переменной - личный доход клиента (в рублях) - (исх)}
# Сводка
summary(otp_clean$personal_income)

# Ящичная диаграмма
qplot(x = "", y = personal_income, data = otp_clean, 
      geom = 'boxplot',
      main = 'Распределение личного дохода клиентов',
      ylab = 'руб',
      xlab = NULL)
```

```{r Распределение очищенной переменной личного дохода}
# Сводка
summary(otp_clean_personal_income$personal_income)

# Ящичная диаграмма
qplot(x = "", y = personal_income, data = otp_clean_personal_income, 
      geom = 'boxplot',
      main = 'Распределение личного дохода клиентов',
      ylab = 'руб',
      xlab = NULL)
```
Как мы видим, на полученной ящичной диаграмме ярко выделяющихся выбросов нет.

## Винзоризация переменной 'сумма последнего кредита клиента (в рублях)'

```{r Расчет границ для суммы последнего кредита }
# Нижняя граница - квантиль 30%
min_credit <- 
  quantile(otp_clean$credit, probs = 0.05, na.rm = TRUE)

# Верхняя граница - квантиль 90%
max_credit <-
  quantile(otp_clean$credit, probs = 0.95, na.rm = TRUE)

min_credit
max_credit

```

Создадим новую таблицу данных с очищенными значениями переменной `credit`:

```{r Винзоризация данных о сумме последнего кредита}
otp_clean_credit <- 
  mutate(otp_clean,
         credit = 
           ifelse(credit > max_credit, credit,
                  ifelse(credit < min_credit, min_credit, credit)))  
```

Сравним исходную и очищенную переменные:

```{r Распределение переменной - сумма последнего кредита клиента (в рублях) - (исх)}
# Сводка
summary(otp_clean$credit)

# Ящичная диаграмма
qplot(x = "", y = credit, data = otp_clean, 
      geom = 'boxplot',
      main = 'Распределение суммы последнего кредита клиента',
      ylab = 'руб',
      xlab = NULL)
```

```{r Распределение очищенной переменной для последнего кредита}
# Сводка
summary(otp_clean_credit$credit)

# Ящичная диаграмма
qplot(x = "", y = credit, data = otp_clean_credit, 
      geom = 'boxplot',
      main = 'Распределение суммы последнего кредита клиента',
      ylab = 'руб',
      xlab = NULL)
```

## Винзоризация переменной 'первоначальный взнос (в рублях)'

```{r Винзоризация первоначального взноса }
# Нижняя граница - квантиль 3%
min_fst_payment <- 
  quantile(otp_clean$fst_payment, probs = 0.05, na.rm = TRUE)

# Верхняя граница - квантиль 75%
max_fst_payment <-
  quantile(otp_clean$fst_payment, probs = 0.85, na.rm = TRUE)

min_fst_payment
max_fst_payment

```

Создадим новую таблицу данных с очищенными значениями переменной `fst_payment`:

```{r Винзоризация данных о первоначальном взносе}
otp_clean_fst_payment <- 
  mutate(otp_clean,
         fst_payment = 
           ifelse(fst_payment > max_fst_payment, max_fst_payment,
                  ifelse(fst_payment < min_fst_payment, min_fst_payment, fst_payment)))

```                 

Сравним исходную и очищенную переменные:

```{r Распределение переменной - первоначальный взнос (в рублях) - (исх)}
# Сводка
summary(otp_clean$fst_payment)

# Ящичная диаграмма
qplot(x = "", y = fst_payment, data = otp_clean, 
      geom = 'boxplot',
      main = 'Распределение первоначального взноса (в рублях)',
      ylab = 'руб',
      xlab = NULL)
```

```{r Распределение очищенной переменной для первонач. взноса}
# Сводка
summary(otp_clean_fst_payment$personal_income)

# Ящичная диаграмма
qplot(x = "", y = fst_payment, data = otp_clean_fst_payment,
      geom = 'boxplot',
      main = 'Распределение первоначального взноса (в рублях)',
      ylab = 'руб',
      xlab = NULL)
```

Заметим, что резкие выбросы исчезли с ящичной диагаммы.

## Дополнительный анализ переменной "средняя сумма просрочки"


```{r Распределение переменной - средняя сумма просрочки - (гистограмма)}

library(ggplot2)
ggplot(data=otp_clean) + geom_histogram(mapping=aes(x=loan_avg_dlq_amt, y = ..count..))
```


# Перенос столбцов в таблицу с очищенными данными

```{r Объединение столбцов}
otp_clean$credit <- otp_clean_credit$credit
otp_clean$fst_payment <- otp_clean_fst_payment$fst_payment
otp_clean$personal_income <- otp_clean_personal_income$personal_income
```

# Исследование изменения размерности таблицы

Поскольку при очистке пропущенных значений стратегия фильтрации не использовалась, а была произведена замена на типичные или фиксированные значения, количество строк в наборе данных не изменилось.