---
title: "Задания из MOOC"
author: "Б. Романов, М. Вотякова, Д. Пак"
date: '23 сентября 2017 г '
output: 
  html_document:
   toc: true
   toc_float: true

---


# Задание 1 - Diamonds

```{r Загрузка библиотек, include=FALSE}
library(tidyverse)
library(ggplot2)
data(diamonds)
```

```{r Размерность, сводка по данным}
dim(diamonds)
summary(diamonds)

```

## Ответы на вопросы:
а) 53940 наблюдений
б) 10 переменных
в) 3 - cut, color, clarity
г) D

# Задание 2 - Price Histogram

```{r Гистограмма по цене}
ggplot(data = diamonds) + geom_histogram( mapping = aes(x = price, y = ..count..), binwidth = 500)
```

# Задание 3 - Price Histogram Summary

```{r Сводка по цене}
summary(diamonds$price)
```

Среднее значение больше медианы, центр распределения смещен в сторону более дешевых бриллиантов. 

# Задание 4 Diamond counts

```{r Ценовые категории}

summary(diamonds$price < 500)
summary(diamonds$price < 250)
summary(diamonds$price >= 15000)
```

## Ответы: 
а) 1729
б) 0
в) 1656

# Задание 5 - Cheaper Diamonds

```{r Исследование наибольшего столбца гистограммы}
ggplot(data = diamonds) + geom_histogram( mapping = aes(x = price, y = ..count..), binwidth = 500) + scale_x_continuous(limits = c(500,1500))

ggplot(data = diamonds) + geom_histogram( mapping = aes(x = price, y = ..count..), binwidth = 200) + scale_x_continuous(limits = c(500,1500))
```


# Задание 6 - Price by Cut Histograms

```{r}
ggplot(data = diamonds) + geom_histogram(mapping = aes(x= price, y = ..count..), bins = 300)  + facet_wrap( ~ cut, ncol=1)
```


# Задание 7 - Price by Cut 


```{r}
by (diamonds$price, diamonds$cut, summary)


```

## Ответы на вопросы:
а) Premium
b) Premium, Ideal
c) Ideal

# Задание 8 - Scales

```{r}
ggplot(data = diamonds) + geom_histogram(mapping = aes(x= price, y = ..count..), bins = 300)  + facet_wrap( ~ cut, ncol=1, scales = 'free_y')
```



# Задание 9 - Price per Carat and Cut

```{r}
diamonds$ppc <- diamonds$price/diamonds$carat


ggplot(data = diamonds) + geom_histogram(mapping = aes(x=ppc, y = ..count..), binwidth = 0.1) + scale_x_log10() + facet_wrap(~ cut)
```


# Задание 10 -  Price Box Plots

```{r}
by (diamonds$carat, diamonds$clarity, summary)
ggplot(data = diamonds) + geom_boxplot(mapping = aes(x=clarity, y= carat)) + coord_flip()


```

# IQR


```{r}
by(diamonds$price, diamonds$color, summary)
IQR(subset(diamonds, color == "D")$price)
IQR(subset(diamonds, color == "J")$price)
```

## Ответы на вопросы:
a) first qu. = 911
   3rd qu. = 4214
b) first qu. = 1860
   3rd qu. = 7695
c) IQR (best color) = 3302
d) IQR (worst color) = 5834.5

# Задание 12 - Price per Carat Box Plots by Color


```{r}
ggplot(data= diamonds) + geom_boxplot(mapping = aes(x = color, y = ppc))
```


# Задание 13 - Carat Frequency Polygon

```{r}
ggplot(data = diamonds) + geom_freqpoly(mapping = aes(x = carat, y = ..count..), binwidth =0.06)
ggplot(data = diamonds) + geom_freqpoly(mapping = aes(x = carat, y = ..count..), binwidth =0.05) + scale_x_continuous(breaks = seq(0, 8, by = 0.1), limits = c(0,3))
```

## Ответы на вопросы

Из предложенных более 2000 раз встречаются бриллианты весом 0.3 и 1.01 карат.






